【裁判字號】    98,消債更,129
【裁判日期】    980507
【裁判案由】    聲請更生程序
【裁判全文】
臺灣高雄地方法院民事裁定           98年度消債更字第129號
聲  請  人  甲○○
                        4號3.
上列當事人聲請消費者債務清理事件，本院裁定如下：
    主  文
聲請駁回。
聲請程序費用由聲請人負擔。
    理  由
一、聲請意旨略以：聲請人前未曾依「中華民國銀行公會會員辦
    理消費金融案件無擔保債務協商機制」請求共同協商債務清
    償方案，後於消費者債務清理條例施行後乃向最大債權金融
    機構即永豐信用卡股份有限公司請求協商而未成立，而聲請
    人對金融機構因消費借貸所負之債務計達新台幣（下同）1,
    459,724 元，惟聲請人於利泰運輸股份有限公司及所屬關係
    企業，擔任貨櫃車駕駛員，其96年收入約為684,149 元，聲
    請人之配偶任職於日月光半導體製造股份有限公司，96年度
    收入約為378,381 元，按其收入扣除強制執行扣款、生活必
    要費用、其配偶許桂美、長女王姵蓉及與3 位弟弟共同支付
    雙親之扶養費、房租、勞健保費、所得稅賦、聲請人岳父母
    之壽險保費及雙親之醫療費用後，已無法履行任何協商還款
    ，而有不能清償債務或不能清償之虞，而聲請人所負無擔保
    或無優先權之債務總額並未逾1,200 萬元，復未經法院裁定
    開始清算程序或宣告破產，爰依法聲請更生等語。
二、按「為使負債務之消費者得依本條例所定程序清理其債務，
    以調整其與債權人及其他利害關係人之權利義務關係，保障
    債權人之公平受償，謀求消費者經濟生活之更生及社會經濟
    之健全發展，特制定本條例。」、「債務人不能清償債務或
    有不能清償之虞者，得依本條例所定更生或清算程序，清理
    其債務」，消費者債務清理條例第3 條定有明文，是消費者
    債務清理條例之立法，其中心思想乃認陷於經濟上困境之消
    費者若任其於惡性循環之債務窘境中自生自滅，將衍生嚴重
    之社會問題，致難以維持安定之社會經濟秩序，故有予以分
    別情形依更生或清算之程序清理其債務之必要，藉以妥適調
    整其與各相關債權人等間之權利義務關係，以謀求消費者經
    濟生活之更生機會，從而健全社會經濟發展，惟私法上之債
    之關係，係以當事人間之信賴關係為基礎，為社會經濟組織
    之重要支柱，故當事人於以法律行為追求自己之利益之際，
    亦應顧及對方之利益，並考量債權債務在社會上之作用，本
    於誠實及信用之原則，行使其債權及履行其債務，故債務人
    欲以上開條例為其所負義務之調整者，自應本於誠信原則之
    本旨，僅在其不能清償債務或有不能清償之虞而使其陷於經
    濟上之困境時始得准許之，以避免其藉此善意之立法而惡意
    圖謀減免債務，致使社會陷於道德之危險，並因此使信用緊
    縮而造成社會經濟之動盪。
三、聲請人主張其於前業向最大債權金融機構即永豐信用卡股份
    有限公司請求共同協商債務清償方案，惟於民國97年10月 7
    日業經該公司通知協商不成立，有該通知書乙紙在卷可稽，
    則依前揭條文之規定及說明，其自應有不能清償債務或有不
    能清償之虞，且此情形業使其陷於經濟上之困境時，法院始
    須准之進行更生或清算。
四、聲請人固以其對金融機構因消費借貸所負之債務計達1,459,
    724 元，於扣除扣除強制執行扣款、生活必要費用、其配偶
    許桂美、長女王姵蓉及與3 位弟弟共同支付雙親之扶養費、
    房租、勞健保費、所得稅賦、聲請人岳父母之壽險保費及雙
    親之醫療費用後，已無法履行任何協商還款，並提出債權人
    清冊、財產及收入狀況說明書、戶籍謄本、聲請人綜合所得
    稅各類所得資料清單及財產歸屬資料清單、財團法人金融聯
    合徵信中心當事人綜合信用報告、前置協商退件通知函、執
    行命令、勞工保險被保險人投保資料表、存摺明細、收據、
    帳單等件為證，惟查：
(一)聲請人戶籍地位於高雄市鼓山區○○○路29巷48弄65之4 號
    3 樓等情，有戶籍謄本在卷可憑，參酌內政部公告97年度高
    雄市每人每月最低生活費用（含食、衣、住、行、育、樂費
    用）為10,991元等情，則聲請人每月基本生活開銷於10,991
    元內，核屬必要，逾此範圍之支出尚無可採。至聲請人勞健
    保保費、房租、所得稅賦均納入生活必要費用計算，併此敘
    明。
(二)至聲請人主張負擔其配偶許桂美、長女王姵蓉、與3 位弟弟
    共同支付雙親王來水、王余春嬌之扶養費4,915 元扶養費用
    云云。查聲請人之配偶許桂美95年及96年平均每月收入分別
    為28,737元及31,532元，有95年及96年綜合所得稅各類所得
    資料清單附卷可稽，尚不能認無謀生能力，則該筆扶養費不
    足可採。另關於聲請人之雙親王來水、王余春嬌之扶養費，
    查聲請人之母親王余春嬌已於97年11月過世，有死亡證明書
    可查，不生扶養問題。又查聲請人之父親王來水名下共有4
    筆田賦及1 筆土地，有財政部高雄市國稅局財產歸屬資料附
    卷可稽，另每月尚有領取敬老補助金3,000 元，有郵局存摺
    影本在卷可證，是聲請人主張雙親之扶養費4,915 元云云尚
    不足採。另就長女王姵蓉之扶養費部分，其扶養費按內政部
    公告之97年度高雄市每人每月最低生活費為10,991元計算，
    則聲請人每月之扶養支出應與其配偶各負擔一半計為5,49 6
    元【10,991÷2 （扶養義務人）＝5,496 】。至聲請人主張
    岳父母壽險保費部分，因非依法應享有扶養權利之人所生之
    必要費用，故該筆費用之主張，不可採。
(三)承上所述，聲請人目前每月薪資按95年及96年之綜合所得稅
    資料清單記載，其95年及96年平均每月薪資各約為56,037元
    及57,012元，按聲請人之每月平均薪資56,525元，扣除每月
    生活費用10,991元、長女王姵蓉扶養費5,496 元及其雙親之
    醫療費用4,000元，確尚餘36,038 元，以之清償債務，約41
    個月即可清償完畢，尚不得認其已有不能償債務或有不能清
    償之虞之情事，依首揭說明，自應駁回其更生之聲請。
四、依消費者債務清理條例第8 條、第15條，民事訴訟法第78條
    ，裁定如主文。
中    華    民    國    98    年    5     月    7     日
                  民事第一庭   法  官   黃國川
以上正本係照原本作成。
本裁定已於98年5 月7 日下午5 時公告，如不服本裁定，應於公
告之翌日起10日內，以書狀向本院提出抗告，並繳納抗告費金台
幣1千元。
中    華    民    國    98    年    5     月    7     日
                              書記官    林芊蕙


司法院資訊處製作；財團法人民間司法改革基金會備份。
